【裁判字號】    89,訴,1095
【裁判日期】    890602
【裁判案由】    偽造有價證券
【裁判全文】
臺灣臺中地方法院刑事判決                        八十九年度訴字第一九五號
    公  訴  人  臺灣臺中地方法院檢察署檢察官
    被      告  乙○○
    選任辯護人  劉榮滄
右列被告因偽造有價證券案件，經檢察官提起公訴（八十八年度偵字第二一四○○號
），本院判決如左：
    主  文
乙○○意圖供行使之用，而偽造有價證券，處有期徒刑參年。
如附表編號壹、貳所示之本票貳紙上，偽造共同發票人「林月英」部分，均沒收。
    事  實
一、乙○○分別於民國（下同）八十二年二月二十日及二月底，先後在台中市第八信
    用合作社斜對面（靠近台中路）之地點，向丁○○借款新台幣（下同）一百六十
    五萬元及五十萬元，共計二百一十五萬元，然屆期無力清償，明知未得其母林月
    英之授權或同意，竟意圖供行使之用，於八十四年間之不詳時日，在不詳地點，
    同時於如附表所示之二紙本票發票欄上偽簽「林月英」（乙○○之母）之署名，
    而偽造林月英為共同發票人，並於八十四年二月間某日，在台中市○○路「預園
    咖啡廳」內，據以交付丁○○之胞妹丙○○轉交予丁○○收受而行使之，丁○○
    於收受後復再交付其配偶甲○○。詎屆期未獲支付，發票人林月英旋以甲○○為
    被告，向臺灣臺中地方法院民事庭提起確認如附表所示之本票債權不存在及發票
    人林月英之簽名係偽造之訴訟，並獲勝訴確定判決（臺灣臺中地方法院八十七年
    度簡上字第三六○號）後，甲○○始獲知上情。
二、案經臺灣臺中地方法院檢察署檢察官偵查起訴。
    理  由
一、訊據被告乙○○固坦承如附表所示本票二紙發票人「林月英」之署名為其所簽等
    情不諱，惟矢口否認有何偽造有價證券之犯行，並辯稱：係丁○○要求伊在本票
    上簽伊母親之姓名，伊雖告知恐涉偽造文書刑責，然丁○○保證不會告伊，而本
    票係於八十五年間所簽發云云。惟查：本件被告為清償丁○○之借款債權，於八
    十四年二月間，在台中市○○路「預園咖啡廳」內，交付如附表所示本票二紙予
    證人丙○○，再由丙○○轉交丁○○，於交付丙○○之際，本票上已填載發票人
    為「林月英」之署押等情，業據證人丙○○、丁○○於偵查及審理中證述明確，
    互核相符，此外，復有本院台中簡易庭八十七年度中簡字第一六八六號民事判決
    影本一件、本院八十七年度簡上字第三六○號民事判決影本一件、如附表所示之
    本票影本二紙在卷可資佐證，被告雖以前詞置辯，然此節為證人丁○○所否認，
    則被告復無任何證據可實其說，已難採信，況如被告所供，其並未受有任何強暴
    脅迫之行為，且明知偽簽其母姓名會涉及刑責，其並非至愚，衡情豈有僅聽信丁○○之詞即干冒風險而偽造本票之理？所辯顯大悖於常情，要無可取。至於被告
    雖稱本票係八十五年間所簽發等語，但觀諸如附表所示之支票二紙，其到期日均
    為八十四年六月一日，揆諸一般社會常情，被告當不可能簽發過去時點為到期日
    之本票用以償債債務，是應以證人丙○○、丁○○所稱係在八十四年二月間之證
    詞，較為可採。綜上調查結果，足見被告確有偽造本票之行為無誤，其上開所辯
    ，無非均係事後卸責之詞，要難採信。本件事證明確，被告之右開犯行，已足以
    證明。
二、核被告所為，係犯刑法第二百零一條第一項之偽造有價證券罪，被告偽造本票發
    票人「林月英」署押之行為，係偽造本票之部分行為，不另論罪；又被告偽造本
    票後持以行使，其行使之行為應為偽造之行為所吸收，亦不另論罪。又被告以一
    行為同時偽造同一被害人之二紙本票，侵害之法益仍僅有一個，仍係單純之一罪
    。爰審酌被告犯罪之動機、手法、所生危害程度非重及犯罪後未見悔意等一切情
    狀，量處如主文所示之刑。而如附表編號一、二所示之本票二紙上，關於偽造共
    同發票人「林月英」部分，應依刑法第二百零五條之規定，併予宣告沒收。
據上論斷，應依刑事訴訟法第二百九十九條第一項前段，刑法第二百零一條第一項、
第二百零五條，罰金罰鍰提高標準條例第一條前段，判決如主文。
中    華    民    國       八十九       年      六      月      二      日
                                        法  官    李  國  增
右正本證明與原本無異。
如不服本判決，應於送達後十日內向本院提出上訴狀（須附繕本），上訴於台灣高等
法院台中分院。
                                        書記官
中    華    民    國       八十九       年      六      月      二      日
附錄法條：
刑法第二百零一條第一項：
意圖供行使之用，而偽造、變造公債票，公司股票或其他有價證券者，處三年以上十
年以下有期徒刑，得併三千元以下罰金。
┌────────────────────────────────────
│附  表：
├───┬──────┬────┬──────┬──────┬──────
│編 號 │ 票 據 號 碼│發 票 人│發   票   日│到   期  日 │ 票 據 金 額
│      │            │        │            │            │（新台幣）
├───┼──────┼────┼──────┼──────┼──────
│      │            │        │            │            │
│  一  │二二四三二○│乙 ○ ○│八十二年二月│八十四年六月│一百五十萬元
│      │            │林 月 英│二十日      │一日        │
├───┼──────┼────┼──────┼──────┼──────
│      │            │        │            │            │
│  二  │二二四三二五│乙○○  │八十二年二月│八十四年六月│二百三十萬元
│      │            │林月英  │二十日      │一日        │
└───┴──────┴────┴──────┴──────┴──────


司法院資訊處製作；財團法人民間司法改革基金會備份。
